台灣台中地方法院刑事判決　　　　　95年度訴字第3888號
公　訴　人　臺灣臺中地方法院檢察署檢察官
被　　　告　乙○○
　　　　　　　　　　國民
指 定義 務
辯　護　人　林士傑　律師
上列被告因毒品危害防制條例案件，經檢察官提起公訴（95年度
偵緝字第2235號），本院判決如下：
    主  文
乙○○販賣第一級毒品，未遂，處有期徒刑陸年，褫奪公權肆年
，扣案之第一級毒品海洛因貳小包合計淨重○點五九公克（空包
裝重○點五一公克），均沒收銷燬之；扣案之分裝袋壹包、稀釋
用之葡萄糖貳包、藥杓壹支，均沒收。
    事  實
一、乙○○素行極為不佳，前曾犯竊盜、違反槍砲彈藥刀械管制
    條例、違反麻醉藥品管理條例、違反肅清煙毒條例、違反藥
    事法等罪（均未構成累犯），詎仍不知悔改。乙○○復明知
    海洛因屬毒品危害防制條例第二條第二項第一款所稱之第一
    級毒品，非經許可不得販入或賣出，竟仍基於販賣第一級毒
    品海洛因以營利之犯意，持用0000－000000之行
    動電話為其販賣毒品之工具，於民國（下同）九十四年七月
    二十二日下午十五時許，在臺中市○○路一八七號，將已販
    入之第一級毒品海洛因一包，擬以新台幣（下同）一千元之
    價格販賣與甲○○時經警誘捕而不遂，旋經警於乙○○與其
    同居女友吳旻臻（所犯違反毒品危害防制條例之罪嫌經通緝
    中，待緝獲到案另行偵結）之住處實施搜索，扣得第一級毒
    品海洛因二小包合計淨重○點五九公克（空包裝重○點五一
    公克）、分裝袋一包、稀釋用之葡萄糖二包、藥杓一支、注
    射針筒四支、吸管一支等物。
二、案經臺中市警察局第六分局報請臺灣台中地方法院檢察署檢
    察官偵查起訴。
    理  由
一、訊據被告乙○○對於上揭0000－000000之行動電
    話為其所持用，而台中市○○路一八七號係其住處，且於前
    揭時地被警查獲之第一級毒品海洛因二小包合計淨重○點五
    九公克（空包裝重○點五一公克）、分裝袋一包、稀釋用之
    葡萄糖二包、藥杓一支、注射針筒四支、吸管一支等贓証物
    係其所有，並非其女友吳旻臻所有，及九十四年七月二十二
    日十五時許其有以所持用之前開行動電話與甲○○聯繫等之
    事實固坦承不諱，然矢口否認有何前揭之販賣第一級毒品海
    洛因未遂之犯行，辯稱：伊沒有販賣第一級毒品海洛因給甲
    ○○，伊僅自己施用而已，甲○○之前因竊取伊住處財物被
    伊毆打，跟伊發生不愉快，甲○○跟伊有讎隙，所以甲○○
    才會誣陷伊，伊並未販賣第一級毒品海洛因云云。（一）、
    惟查上揭事實，業據證人甲○○（見警詢卷第八、九頁）、
    吳旻臻（見警詢卷第四頁）於警訊時證述綦詳在卷，再證人
    即查獲之臺中市警察局第六分局員警宋建興於偵查中亦到庭
    結證明確在卷（見台灣台中地方法院檢察署九十五年度偵緝
    字第二二三五號卷第三十一頁），並有被告乙○○直承為其
    所有之第一級毒品海洛因二小包合計淨重○點五九公克（空
    包裝重○點五一公克）、分裝袋一包、稀釋用之葡萄糖二包
    、藥杓一支、注射針筒四支、吸管一支等物扣案可稽。而該
    扣案之白色粉末二小包，經囑託法務部調查局鑑定結果，確
    屬第一級毒品海洛因合計淨重○點五九公克（空包裝重○點
    五一公克）無訛，此有該局九十四年十月六日調科壹字第一
    二○○一六五二一號鑑定通知書一份附卷可參。此外，尚有
    現場圖、員警職務報告各一份、相片六幀等在卷足資佐證。
    （二）、被告乙○○於本院九十六年一月二十二日審理時，
    到庭供述稱如下：「（審判長問：你的第一級毒品海洛因如
    何得來？）被告乙○○答：我向綽號「阿偉」之人購買的，
    其真實姓名年籍不詳，我是在九十四年七月二十或二十一日
    在臺中市○○路電動玩具店以每包貳仟元代價購買，我自己
    確實有施用過，是用注射方式來施用的，我自己施用時並沒
    有用葡萄糖稀釋。（審判長問：你所購買前開第一級毒品海
    洛因施用過幾次？）被告乙○○答：從購買來至被查獲為止
    ，我自己共施用四次，該包貳仟元第一級毒品海洛因我大概
    可用五、六次。（審判長問：你被查獲之第一級毒品海洛因
    有無用葡萄糖稀釋過？）被告乙○○答：我沒有稀釋，但買
    來時就已經稀釋過。（審判長問：你上開扣案之二包葡萄糖
    有無使用過？）被告乙○○答：有。（審判長問：葡萄糖使
    用過多少？）被告乙○○答：扣案二包葡萄糖我有使用壹包
    ，壹包葡萄糖重量多重我不曉得，但是我有拆開壹包，使用
    約五公克，因為二包購買來時候是同等重量。（審判長問：
    你自己施用既然沒有稀釋，為何扣案葡萄糖二包其中壹包有
    使用過五公克之跡象？）被告乙○○答：我已經注射好幾年
    ，改稱：但我之前可能有使用過葡萄糖。（審判長問：對於
    你陳述貳仟元購買壹包第一級毒品海洛因，為何你會被扣到
    二小包？）被告乙○○答：因為我施用時會計算重量後施用
    ，所以將之分裝成二包，扣案二包第一級毒品海洛因就是我
    以貳仟元向綽號阿偉之人購買後所分裝的。」。基上被告乙
    ○○之供述，被告乙○○自己施用之第一級毒品海洛因既未
    使用葡萄糖稀釋，然其經扣案之二包葡萄糖中有一包約經使
    用五公克，應足認係被告乙○○販賣第一級毒品海洛因時使
    用葡萄糖稀釋以賺取利潤無訛。益徵被告乙○○確有販賣第
    一級毒品海洛因無誤。（三）、證人甲○○雖於偵查中到庭
    附和被告乙○○所辯，具結證述，並未向被告乙○○購買第
    一級毒品海洛因，僅係知悉被告乙○○有購買第一級毒品海
    洛因之管道，請被告乙○○幫其購買，覺得係請被告乙○○
    幫其調貨而已（見台灣台中地方法院檢察署九十四年度偵字
    第一八四三七號卷第二十四、二十五頁）。惟證人甲○○亦
    證述稱，係其帶同警員至被告乙○○之台中市○區○○里○
    ○路住處，警員拿一千元給其購買第一級毒品海洛因，要其
    以電話向被告乙○○詢問有無第一級毒品海洛因可以賣，被
    告乙○○即稱等一下，至於何人下來（指拿第一級毒品海洛
    因下來販賣），其不知道，警員將其推開，隨即衝上去抓人
    等語（見台灣台中地方法院檢察署九十四年度偵字第一八四
    三七號卷第二十五頁）。足認案發當時被告乙○○確有要販
    賣第一級毒品海洛因給證人甲○○無疑。足徵證人甲○○嗣
    於偵查中到庭附和被告乙○○所辯之證詞不實，顯係臨訟勾
    串迴護被告之詞，委無足取，自難採為對被告有利事實認定
    之證據，自應以證人甲○○於警訊及偵查中之證述案發當時
    被告乙○○確有要販賣第一級毒品海洛因給其之證述為可採
    。且被告乙○○之前並未供述稱，其與證人甲○○有何嫌隙
    （見台灣台中地方法院檢察署九十五年度偵緝字第二二三五
    號卷第二十三、二十四頁），直至本院審理時始辯稱，證人
    甲○○之前因竊取其住處財物被其毆打，跟其發生不愉快，
    證人甲○○跟其有讎隙，所以甲○○才會誣陷其云云。然證
    人甲○○證述稱與被告乙○○並無仇隙恩怨（見警詢卷第九
    頁），且被告乙○○復未能舉證以實其說，顯難採信，是證
    人甲○○與被告乙○○間既無仇隙恩怨，衡情證人甲○○當
    無設詞攀誣之必要。足見證人甲○○確有向被告乙○○購買
    本案之第一級毒品海洛因，至堪認定。而按一般人販入毒品
    後，復行賣出，焉有不賺取差價者！否則，焉有人願甘冒販
    賣毒品之重刑者？是被告乙○○既於販入毒品後，復行欲賣
    出，其上開所為，顯係基於營利之目的無訛。是綜據上述，
    被告乙○○空言否認，所辯無非臨訟畏罪飾卸之詞，要無足
    採，事證已臻明確，被告乙○○犯行洵堪認定。
二、按販賣毒品罪，並不以販入之後復行賣出為構成要件，苟以
    營利為目的，將毒品販入或將之賣出，有一於此，其犯罪即
    經完成（最高法院八十八年度台上字第二三九八號、八十八
    年度台上字第三八九八號判決、八十九年度台上字第一六八
    ○號、八十九年度台上字第三四三四號、九十年度台上字第
    一二○四號、九十年度台上字第二○四六號、九十年度台上
    字第三七九三號、九十年度台上字第七○三○號刑事判決要
    旨參照）。本案係在司法警察誘捕下所為之交易行為，事實
    上亦不能真正完成買賣，則該次意圖營利將已販入尚未販出
    第一級毒品海洛因之行為，應論以販賣第一級毒品海洛因未
    遂罪。次按海洛因係毒品危害防制條例第二條第二項第一款
    所定之第一級毒品，不得非法販賣。是核被告乙○○所為，
    係犯毒品危害防制條例第四條第六項、第一項之販賣第一級
    毒品未遂罪。被告販賣第一級毒品前後之持有第一級毒品之
    低度行為，應為其販賣第一級毒品之高度行為所吸收，不另
    論罪。被告已著手於犯罪行為之實行而不遂，為未遂犯，依
    修正前刑法第二十六條前段規定減輕其刑。被告乙○○購入
    本案之第一級毒品海洛因後，正準備販售，惟尚未賣出之際
    ，即已遭警查獲，且販賣之數量尚非甚鉅，尚未造成無可彌
    補之鉅大危害，犯罪之情狀尚可憫恕，爰依修正後刑法第五
    十九條規定，遞予減輕其刑。爰審酌被告乙○○年輕力壯，
    不思正當工作營生，竟為謀個人私利，無視於政府制定毒品
    危害防制條例之立法美意，及毒品對於自身健康之戕害及國
    家對於杜絕毒品犯罪之禁令，而販賣第一級毒品，危害社會
    治安，並造成毒品之泛濫，所生危害甚鉅，惡性非輕，無從
    寬貸，犯後猶飾詞狡賴犯行，誤導偵辦方向，毫無悔意，犯
    後態度極為不佳，被告犯罪之動機、目的、手段、智識程度
    、品行極為不佳，詳如前述，此有台灣台中地方法院檢察署
    刑案資料查註紀錄表一份在卷可按等一切情狀，量處如主文
    所示之刑，並依修正後刑法第三十七條第二項之規定，宣告
    褫奪公權四年，以資懲儆。扣案之第一級毒品海洛因二小包
    合計淨重○點五九公克（空包裝重○點五一公克），屬於第
    一級毒品，不問屬於犯人與否，爰依毒品危害防制條例第十
    八條第一項前段之規定，宣告沒收銷燬之。另扣案之分裝袋
    一包、稀釋用之葡萄糖二包、藥杓一支，均為被告所有供犯
    前開毒品危害防制條例第四條第六項、第一項之販賣第一級
    毒品未遂罪供犯罪所用之物，應依毒品危害防制條例第十九
    條第一項義務沒收主義之規定，亦均併予宣告沒收之。至於
    注射針筒四支、吸管一支等物，雖為被告所有，因係被告所
    用以施用第一級毒品海洛因所用之物，業據被告供明在卷，
    尚與本件被告販賣毒品部分無關，爰不予宣告沒收，附予敘
    明。至於被告因販賣第一級毒品海洛因未遂，故尚未取得販
    賣所得，爰不予宣告沒收，如全部或一部不能沒收時，以其
    財產抵償之。被告行為後，刑法業已修正，原列於刑法第二
    十六條前段之規定移列於同法第二十五條第二項，此部分係
    法律文字體例變更，無涉及刑之重輕，並無有利或不利之情
    形，自不生新舊法比較之問題，依修正施行後刑法第二條第
    一項前段之規定，應依修正前刑法第二十六條前段之規定論
    以未遂犯而減輕其刑，併予敘明。再被告行為後，刑法第六
    十五條第二項原規定：「無期徒刑減輕者，為七年以上有期
    徒刑。」，業經總統於九十四年二月二日公布修正為「無期
    徒刑減輕者，為二十年以下十五年以上有期徒刑。」，並自
    九十五年七月一日施行，惟比較修正前後刑法第六十五條第
    二項之規定，修正前之規定，較有利於被告，依刑法第二條
    第一項前段之規定，應適用被告行為前之法律即修正前刑法
    第六十五條第二項之規定，減輕其刑。另按依修正施行後刑
    法第二條第一項「行為後法律有變更者，適用行為時之法律
    。但行為後之法律有利於行為人者，適用最有利於行為人之
    法律」。查被告行為時之刑法第三十七條第二項「宣告六月
    以上有期徒刑，依犯罪之性質認為有褫奪公權之必要者，宣
    告褫奪公權一年以上十年以下。」，業經總統於九十四年二
    月二日公布修正為「宣告一年以上有期徒刑，依犯罪之性質
    認為有褫奪公權之必要者，宣告一年以上十年以下褫奪公權
    。」，並自九十五年七月一日施行，惟比較修正前後刑法第
    三十七條第二項之規定，修正後之規定，較有利於被告，依
    刑法第二條第一項但書規定，應適用被告行為後之法律即修
    正後刑法第三十七條第二項之規定，宣告褫奪公權，併予敘
    明。查被告行為時之刑法第五十九條：「犯罪之情狀顯可憫
    恕，認科以最低度刑仍嫌過重者，得酌量減輕其刑。」，業
    經總統於九十四年二月二日公布修正為：「犯罪之情狀可憫
    恕者，得酌量減輕其刑。」，並自九十五年七月一日施行，
    惟比較修正前後刑法第五十九條之規定，修正後之規定，較
    有利於被告，依刑法第二條第一項但書規定，應適用被告行
    為後之法律即修正後刑法第五十九條之規定，酌減其刑，亦
    併予敘明。
據上論斷，應依刑事訴訟法第二百九十九條第一項前段，毒品危
害防制條例第四條第六項、第一項、第十八條第一項前段、第十
九條第一項，刑法第十一條、第二條第一項前段、但書、第三十
七條第二項、第五十九條、修正前刑法第二十六條前段、第六十
五條第二項，判決如主文。
中　　華　　民　　國　　96　　年　　2 　　月　　5 　　日
                  刑事第六庭    審判長法  官　洪俊誠
                                      法　官　林念祖
                                      法　官　戴博誠
以上正本證明與原本無異。
如不服本判決，應於判決送達後十日內向本院提出上訴狀，上訴
於臺灣高等法院臺中分院(須附繕本)。
                                      書記官　蕭榮峰
中　　華　　民　　國　　96　　年　　2 　　月　　5 　　日
附錄論罪科刑實體法條文：
毒品危害防制條例第4條：
製造、運輸、販賣第一級毒品者，處死刑或無期徒刑；處無期徒
刑者，得併科新臺幣 1 千萬元以下罰金。
製造、運輸、販賣第二級毒品者，處無期徒刑或7年以上有期徒
刑，得併科新臺幣7百萬元以下罰金。
製造、運輸、販賣第三級毒品者，處5年以上有期徒刑，得併科
新臺幣5百萬元以下罰金。
製造、運輸、販賣第四級毒品者，處3年以上10年以下有期徒刑
，得併科新臺幣3百萬元以下罰金。
製造、運輸、販賣專供製造或施用毒品之器具者，處1年以上7
年以下有期徒刑，得併科新臺幣1百萬元以下罰金。
前五項之未遂犯罰之。
毒品危害防制條例第18條：
查獲之第一、二級毒品及專供製造或施用第一、二級毒品之器具
，不問屬於犯人與否，均沒收銷燬之；查獲之第三、四級毒品及
製造或施用毒品之器具，無正當理由而擅自持有者，均沒入銷燬
之。但合於醫藥、研究或訓練之用者，得不予銷燬。
前項合於醫藥、研究或訓練用毒品或器具之管理辦法，由法務部
會同行政院衛生署定之。
毒品危害防制條例第19條：
犯第四條至第九條、第十二條、第十三條或第十四條第一項、第
二項之罪者，其供犯罪所用或因犯罪所得之財物，均沒收之，如
全部或一部不能沒收時，追徵其價額或以其財產抵償之。
為保全前項價額之追徵或以財產抵償，得於必要範圍內扣押其財
產。犯第四條之罪所使用之水、陸、空交通工具沒收之。
